【裁判字號】    92,上易,35
【裁判日期】    920305
【裁判案由】    竊盜
【裁判全文】
臺灣高等法院高雄分院刑事判決                      九十二年度上易字第三五號
    上  訴  人  台灣高雄地方法院檢察署檢察官
    被      告  乙○○
右上訴人因被告竊盜案件，不服台灣高雄地方法院九十一年度易字第二二六三號中華
民國九十一年十一月二十九日第一審判決（起訴案號：台灣高雄地方法院檢察署九十
年度偵字第二二七九一號），提起上訴，本院判決如左：
    主  文
上訴駁回。
    理  由
一、公訴意旨略以：被告乙○○意圖為自己不法之所有，與另一年籍姓名不詳之成年
    男子，共同基於竊盜之犯意聯絡及行為分擔，於民國九十年八月十日十八時許，
    共同駕駛ＸＶＶ─三一六號機車，前往高雄市前鎮區○○○路六八八號「金銀島
    購物中心」停車場，由該男子在旁把風，乙○○則持客觀上可為凶器使用之Ｔ型
    板手一支，下手竊取被害人甲○○所有、停放於該停車場之車牌號碼ＸＺＹ─二
    九三號重型機車一部（約值新台幣四萬二千元），得手後，欲離去時，為停車場
    旁之紅茶店店員黃國信發現等情。因認被告乙○○共同涉犯刑法第三百二十一條
    第一項第三款之攜帶兇器竊盜罪嫌。
二、公訴人認被告乙○○觸犯刑法第三百二十一條第一項第三款之攜帶兇器竊盜罪嫌
    ，係以目擊證人黃國信之證述；被告與證人黃國信並不相識、且無仇隙，當無誣
    陷之理等情，資為論罪依據。訊據被告堅決否認有攜帶兇器竊盜犯行，辯稱：當
    時我與朋友陳俊生共乘機車（車號：ＸＶＶ─三一六號，陳俊生所有）至金銀島
    ，等候另一友人郭育偉，擬同往撞球場撞球，其間因有三名年輕人跑過來，要打
    我與陳俊生，即共乘機車離開，並無以Ｔ字型板手竊取被害人甲○○所有機車等
    語。
三、按犯罪事實應依證據認定之，無證據不得推定其犯罪事實；又不能證明被告犯罪
    者，應諭知無罪之判決，刑事訴訟法第一百五十四條、第三百零一條第一項前段
    分別定有明文。再認定被告有罪之事實，應憑證據，如未能發現相當之證據，或
    證據不足以證明，自不能以推測或擬制之方法，以為裁判之基礎；且認定犯罪事
    實所憑之證據，其為訴訟上之證明，須達於通常一般人均不致有所懷疑，而得確
    信其為真實之程度者，始得據為有罪之認定，倘其證明尚未達到此一程度而有合
    理之懷疑存在時，尚難為有罪之認定基礎；苟積極證據不足以為不利於被告事實
    之認定，即應為有利於被告之認定，更不必有何有利之證據（最高法院三十年上
    字第八一六號、四十年台上字第八六號、七十六年台上字第四九八六號判例參照
    ）。
四、經查：
  (一)證人黃國信於警訊、檢察官偵查中及原審審理中證稱：本案發生時，我為「金銀
    島購物中心」春水堂泡沫紅茶店店員，當天下午四、五時許，因欲至地下室上廁
    所，行經停車場之際，見到二名年輕人看我，一名瘦高、一名矮胖，瘦高之人坐
    在其騎來之機車上，另一人則站在機車旁邊，我未理會，繼續行走，之後再回頭
    看時，該矮胖之人即坐在被害人甲○○所有之ＸＺＹ─二九三號之重型機車上（
    位於前開機車右邊），搖動該車把手，再從口袋取出東西，插入鑰匙孔，過二、
    三秒，機車龍頭就打開，嗣該二名男子即各騎乘一輛機車離開，當時曾記下渠騎
    來機車車號（即ＸＶＶ─三一六號），而該車顏色為「全銀色」，並非「藍銀色
    」，經指認後確定被告為矮胖之人，且係下手行竊之人，但陳俊生並非該瘦高之
    人等語（見原審卷第十六頁、警卷第五頁至第六頁、偵查卷第十九頁背面至二十
    頁正面）。
  (二)惟九十年八月十日十六時許，陳俊生至被告工作地點探訪，因無聊，而與郭育偉
    （原名郭彥成）相約於十七時五十分在金銀島見面，擬再同往高雄市前鎮區○○
    ○路『大貫興』撞球場撞球，而陳俊生與被告於十七時三十分許，即在金銀島等
    候，嗣因突有三名不詳人士衝向渠等，並罵三字經，故陳俊生與被告即共乘機車
    離開，途中被告電告郭育偉不要再至金銀島，並取消撞球之約等情，業據證人即
    被告友人陳俊生、郭育偉於原審法院證述綦詳（見原審卷第五十一至五十三頁）
    。準此而論，九十年八月十日十七時三十分起，被告雖曾於金銀島停車場現身，
    惟始終均與陳俊生一起，因證人黃國信證稱：與被告在一起之人，並非陳俊生等
    語，業如前述，況車牌ＸＶＶ─三一六號機車，乃係陳俊生所有，有該車籍資料
    可按（見原審卷第三十頁），陳俊生身材高大壯碩，有其照片在卷可證（見警卷
    第八頁），並非如黃國信所言瘦高之人，是證人黃國信所證，顯與事實不符。
  (三)車號ＸＶＶ─三一六號機車之車主為陳俊生，屬台鈴牌九十九ＣＣ重型機車，車
    身顏色為藍色，有高雄市監理站九十一年八月六日高市監南字第○九一○○三○
    五七○號函附之機車車籍查詢資料在卷可證（見原審卷第三十頁）。然證人黃國
    信指認：九十年八月十日十八時許，其所見ＸＶＶ─三一六號機車之車身顏色為
    全銀色等語，警訊所見陳俊生送往警局之ＸＶＶ─三一六號機車之車身為藍銀色
    ，亦與前開車籍資料不符。又證人陳俊生復於原審法院證稱：自金銀島返家後，
    不到一小時，警方即至我家裏，當時警察曾檢查該機車等語（見原審卷第五十二
    頁），雖上開供證時間與警訊筆錄訊問證人陳俊生之時間點（即九十年八月十三
    日）不符，但警卷所附之該機車照片與事後該機車發生交通事故所攝之照片（見
    原審卷第七十六頁）相較，顏色並無二致，並無確卻之事證足以證明被告有更換
    車體之情事，而應為被告有利之認定。
  (四)再者，原審法院於九十一年十月二十二日下午至現場勘驗，在勘驗過程中，關於
    ＸＶＶ─三一六號機車之停放位置，被告與證人黃國信所述並不一致，相隔二六
    點六英呎（即八公尺）；而證人黃國信回頭看ＸＶＶ─三一六號機車時（以證人
    黃國信所指之機車位置為準），距離約五二點八英呎（即十六點○五公尺），原
    審法院向路人借用ＰＵＬ─八一二號機車，命被告試騎，再命證人黃國信轉頭指
    認車牌號碼，在位置、速度及指認、辨識程度均相當之情況下，證人黃國信指認
    結果為「ＰＪＬ─八一二號」，有該勘驗筆錄及照片可稽（見原審卷第六十三、
    六十四頁）。似此情境相同之狀況，證人指認既發生錯誤，則案發當日之指認，
    即難保不生差錯，自不能執為被告行竊之認定。
  (五)證人黃國信於原審審理中證稱：在警局曾指認被告之衣服，不會有認錯人之情形
    等語（見原審卷第二十頁）。但其於警訊時則稱：另一名矮小略胖，未戴眼鏡，
    頭髮中分，衣服顏色不詳等語（見警卷第五頁背面）。準此，證人黃國信之證詞
    ，顯有瑕疵。況有無仇恨與否，與證人證詞是否可信，並無必然之關連，仍因視
    指認之情形具體認定，公訴人以「被告與證人黃國信並不相識、且無仇隙，當無
    誣陷之理等情」，作為認定證詞是否可信之依據，尚有誤會。
  (六)證人親身體驗為法定證據方法之一種，於刑事訴訟程序中，就案件待證事實陳述
    其見聞之人，因待證事實之發生是瞬間、短暫，而人五官之感覺、聽聞有其極限
    性，在不熟悉之人、地、事上倉促間其體驗難保絕對正確無誤，非若科學儀器（
    如攝影、錄音），於事情發生時，可正確觀察事務之來龍去脈；於事情發生後，
    亦可藉由紀錄之記憶，回復場景。是證人就待證事實之敘述，可能因觀察過程、
    記憶及外力介入之影響而有瑕疵，或遺留空檔；或依自己之邏輯，將漏洞填補，
    因此其證述雖為法定證據方法之一種，然是否存有證據價值，則待法院依證據法
    則為適當之核奪，非謂證人如非存心偏頗，即應全盤採信。
五、綜上所述，證人黃國信之片面之證述指認，既存有瑕疵，而不能究明，且就現存
    之直接、間接證據，均無法為被告不利之認定，自屬不能證明被告犯罪，不能遽
    以竊盜罪相繩。原審為被告無罪之諭知，核無不合。檢察官上訴意旨，仍執陳詞
    ，指摘原判決不當，求為有罪之判決，並無可取，本件上訴為無理由，應予駁回
    。
據上論斷，應依刑事訴訟法第三百六十八條，判決如主文。
本案經檢察官陳新慶到庭執行職務。
中    華    民    國      九十二      年      三      月     五   日
                              臺灣高等法院高雄分院刑事第四庭
                                  審判長法官  蕭權閔
                                        法官  陳吉雄
                                        法官  陳啟造
右正本證明與原本無異。
不得上訴。
                                  法院書記官  白蘭
中    華    民    國      九十二      年      三      月    五    日


司法院資訊處製作；財團法人民間司法改革基金會備份。
